臺灣臺南地方法院刑事判決
109年度交易字第1058號
公  訴  人  臺灣臺南地方檢察署檢察官
被      告  呂春  



上列被告因過失傷害案件，經檢察官提起公訴（109年度調偵續
字第38號），本院判決如下：
    主  文
呂春汽車駕駛人，無駕駛執照駕車，因過失傷害人，處拘役貳拾
日，如易科罰金，以新臺幣壹仟元折算壹日。
    事  實
一、呂春未領有合格駕駛執照，於民國109年1月21日17時26分許
    ，騎乘車牌號碼000-000號普通重型機車，沿臺南市安平區
    健康二街本院東側人行道由南往北行駛，行經本院東側南階
    梯附近之人行道時，本應注意機車行駛之車道，應依標誌或
    標線之規定行駛，不得在人行道行駛；且應注意車前狀況，
    並隨時採取必要之安全措施，而當時天候晴、日間自然光、
    人行道磚塊路面、路面乾燥、無缺陷、無障礙物、視距良好
    ，無其他不能注意之情形，竟疏未注意，貿然行駛在人行道
    上，適有行人陳和春行走在同向前方，因其未保持安全距離
    ，即自後方超越陳和春，不慎其左膝擦撞陳和春之右手臂，
    致陳和春受有右前臂挫傷、右側手部挫傷之傷害。嗣陳和春
    報警處理，經警調閱監視錄影畫面，循線查悉上情。
二、案經陳和春訴由臺南市政府警察局第四分局移送臺灣臺南地
    方檢察署檢察官偵查起訴。
    理  由
壹、程序部分：
    按被告以外之人於審判外之陳述雖不符刑事訴訟法第159條
    之1至之4等4條之規定，而經當事人於審判程序同意作為證
    據，法院審酌該言詞陳述或書面陳述作成時之情況，認為適
    當者，亦得為證據；當事人、代理人或辯護人於法院調查證
    據時，知有刑事訴訟法第159條第1項不得為證據之情形，而
    未於言詞辯論終結前聲明異議者，視為有前項之同意，同法
    第159條之5定有明文。經查，本判決下列所引用之證據，其
    中各該被告以外之人於審判外之陳述，固屬傳聞證據；惟被
    告知有上開證據，且迄至言詞辯論終結前亦未再聲明異議（
    見交易卷第78頁、第82頁至第84頁），本院審酌該具有傳聞
    證據性質之證據，其取得過程並無瑕疵，與待證事實具有關
    聯性，證明力非明顯過低，以之作為證據係屬適當，依刑事
    訴訟法第159之5規定，認俱有證據能力。
貳、認定犯罪事實所憑之證據及理由：
　　訊據被告呂春固不諱言於上揭時、地，騎車經過陳和春之事
    實，惟否認有何過失傷害之犯行，辯稱：我騎摩托車過去，
    但沒有撞到陳和春等語。經查：
一、被告呂春未考領重型機車駕駛執照，於上揭時間，騎乘上開
    機車，由南往北，行經本院東側南階梯附近之人行道時，自
    後方超越陳和春而去等情，除據被告之供述外，另經證人陳
    和春於警詢及偵訊時證述明確，並有道路交通事故現場圖、
    道路交通事故調查報告表㈠；㈡、證號查詢機車駕駛人資料各
    1份、現場及機車照片17張、監視器翻拍照片7張在卷可稽（
    見警卷第12頁、第15頁至第17頁、第19頁至第27頁、第29頁
    至第32頁）。此部分之事實，自堪認定。
二、被告以前詞置辯，故本案有疑義，應予審究者，厥為：㈠被
    告騎車有無撞到陳和春？㈡前揭陳和春之傷勢是否為被告所
    造成？本院說明得心證之理由如下：
㈠、被告騎車有無撞到陳和春？
１、證人陳和春於警詢時證稱：我於109年1月21日17時26分許，
    沿安平區健康二街人行道南往北行走，事故發生前沒有看 
    到對方，之後對方機車沿健康二街人行道上，南往北行駛 
    ，從我的右後方出現，對方機車駕駛人的左膝蓋擦撞到我的
     右手臂，我當下叫對方停下來，對方都沒有停，我就一直 
    往前追，但對方沿健康二街持續往北方行駛，因為當時候 
    車輛很多，所以我不知道對方怎麼離去，之後我詢問臺南地
    方法院的警衛，查看有無監視器，警衛請我報警，我就打電
    話報警處理等語（見警卷第1頁至第2頁）。
２、參以本院勘驗現場監視器光碟，即如【附表】所示內容，其
    中：①於光碟時間17：26：37，被告駛近陳和春的後方時，
    被告所騎乘的機車剎車燈持續亮起；②於光碟時間17：26：4
    0，被告緩慢繞過陳和春的右側，此時，陳和春的右側並無
    停放機車，「被告的左膝蓋似有碰觸到陳和春的右手臂，致
    陳和春的右手臂往內縮」；③於光碟時間17：26：47，陳和
    春開始往前行走，並有向前方招手的動作；④於光碟時間17
    ：26：50，陳和春向被告駛去方向跑了起來等情，有本院審
    理筆錄1份附卷可查（見交易卷第76頁至第77頁），佐以本
    院擷取監視器光碟之翻拍照片18張（見交易卷第19頁至第35
    頁），可知被告之左膝蓋似有碰觸到陳和春之右手臂後，致
    陳和春之右手臂往內縮之事實（見交易卷第27頁下方照片）
    。衡情，陳和春在被告前方，倘被告之左膝蓋未碰觸到陳和
    春之右手臂時，陳和春之右手臂，應不會往內縮；再者，被
    告經過陳和春後，陳和春隨即向前方招手，並向被告駛去方
    向跑去之諸多反應，益證證人陳和春前揭證述，遭被告之左
    膝蓋擦撞到其右手臂乙情，應非虛構。
㈡、前揭陳和春之傷勢是否為被告所造成？　　
１、陳和春於109年1月21日19時46分，因右側前臂挫傷、右侧手
    部挫傷、右側髖部挫傷、右側大腿挫傷，至奇美醫療財圑 
    法人奇美醫院（下稱奇美醫院）急診就醫乙節，有奇美醫院
    出具陳和春之診斷證明書1份存卷可查（見警卷第9頁），此
    時距離被告之左膝蓋擦撞到陳和春之右手臂時間，約2個小
    時，扣除在途期間，堪認陳和春應是遭被告撞到後即時就醫
    。
２、檢察官於偵查中曾向奇美醫院函查陳和春所受前揭傷勢，究
    竟是「依病患主訴所記載」，抑或是「經醫師檢視確有該等
    傷勢」，經奇美醫院函覆：「經醫師檢視確有該等傷勢」等
    情，亦有臺灣臺南地方檢察署函稿、奇美醫院109年9月18日
    （109）奇醫字第4291號函文所檢附之奇美醫院法院專用病
    情摘要各1份在卷可憑（見調偵續卷第13頁至第17頁），堪
    認陳和春就醫時確實受有上開傷勢。　　
３、證人陳和春於偵訊時證稱：右側前臂挫傷、右側手部挫傷 是
    當初撞到造成，另二處是我在追他時，腳扭傷造成的等語（
    見偵續卷第21頁反面），亦核與本院勘驗現場監視器光碟內
    ，所呈現被告之左膝蓋擦撞到陳和春之右手臂後，陳和春有
    追被告乙情相符，故證人陳和春上開證述尚稱公允，應堪信
    實，是以陳和春所受之右前臂挫傷、右側手部挫傷係遭被告
    所撞傷無訛。
三、按汽車駕駛執照為駕駛汽車之許可憑證，由駕駛人向公路監
    理機關申請登記，考驗及格後發給之。汽車駕駛人經考驗及
    格，未領取駕駛執照前，不得駕駛汽車；又汽車行駛時，駕
    駛人應注意車前狀況，並隨時採取必要之安全措施；機車行
    駛之車道，應依標誌或標線之規定行駛，不得在人行道行駛
　　，此道路交通安全規則第50條第1項、第94條第3項、第99條
    第1項第6款分別定有明文。查：被告雖未考領重型機車駕駛
    執照，然上述不得在人行道騎車，且應注意車前狀況之規定
    ，為公眾週知之基本交通安全規則，被告不能諉為不知，騎
    乘機車本應具有該注意義務，而當時肇事現場係天候晴、日
    間自然光線、人行道磚塊路面、路面乾燥、無缺陷、無障礙
    物、視距良好，有道路交通事故調查報告表㈠、上開現場照
    片可查，並無不能注意之情事，但是被告卻無照騎乘機車，
    行駛於人行道上，並未與前方之陳和春，保持適當之安全措
    施，貿然騎車超越陳和春，致其之左膝蓋擦撞到陳和春之右
    手臂，是以被告騎車顯有過失。又陳和春確因本件道路交通
    事故，而受有右前臂挫傷、右側手部挫傷，故被告之過失行
    為與陳和春所受之傷害結果間，具有相當因果關係，從而，
    被告過失傷害之犯行，堪予認定，應依法論科。
參、論罪科刑：　　
一、刑法總則之加重，係概括性之規定，所有罪名均一體適用；
    刑法分則之加重，係就犯罪類型變更之個別犯罪行為予以加
    重，成為另一獨立之罪名。而道路交通管理處罰條例第86條
    第1項關於汽車駕駛人，無駕駛執照駕車，因而致人受傷或
    死亡，依法應負刑事責任者，加重其刑至2分之1之規定，係
    就刑法第284條之前段過失傷害之基本犯罪類型，對於加害
    人為汽車駕駛人，於從事駕駛汽車之特定行為時，在無駕駛
    執照之情形，因而致人受傷或死亡之特殊行為要件予以加重
    處罰，已就該罪犯罪類型變更之個別犯罪行為予以加重，而
    成另一獨立之罪名，自屬刑法分則加重之性質（最高法院99
    年度台非字第198號判決意旨參照）。查：被告於本件交通
    事故發生時，並未領得有效駕駛執照乙節，業經認定屬實，
    是核被告呂春所為，係犯道路交通管理處罰條例第86條第1
    項、刑法第284條前段之汽車駕駛人無駕駛執照駕車因過失
    傷害人罪，並應依上開條例規定加重其刑。
二、本院審酌被告未考領駕照，卻逕自騎車上路，動機可議；又
    被告騎車在人行道上，未注意車前狀況，超越行人亦未保持
    安全距離，過失程度重大；且肇事後並未報警或將陳和春送
    醫，而自行離去（被告涉嫌肇事逃逸部分，業經檢察官認罪
    嫌不足，另為不起訴處分確定），造成陳和春受有上述傷勢
    ，迄今仍未與陳和春達成和解之犯後態度；再斟以被告曾有
    違反電子遊戲場業管理條例之前科，有臺灣高等法院被告前
    案紀錄表1份存卷可查，素行非佳。惟考量被告於警詢時自
    承之智識程度及經濟能力，兼衡以陳和春所受之傷勢等一切
    情況，量處如主文所示之刑，並諭知易科罰金之折算標準。
據上論斷，應依刑事訴訟法第299條第1項前段，道路交通管理處
罰條例第86條第1項，刑法第284條前段、第41條第1項前段，刑
法施行法第1條之1第1項，判決如主文。
本案經檢察官黃信勇提起公訴；檢察官盧駿道到庭執行職務。
中　　華　　民　　國　　109 　年　　12　　月　　31　　日
                  刑事第十三庭  法  官  陳川傑
以上正本證明與原本無異。
如不服本判決應於收受送達後20日內向本院提出上訴書狀，並應
敘述具體理由；如未敘述上訴理由者，應於上訴期間屆滿後20日
內向本院補提理由書（均須按他造當事人之人數附繕本）「切勿
逕送上級法院」。
                                書記官  鄭佩玉
中　　華　　民　　國　　109 　年　　12　　月　　31　　日
附錄：本案論罪科刑之法條全文：
中華民國刑法第284條
因過失傷害人者，處1年以下有期徒刑、拘役或10萬元以下罰金
；致重傷者，處3年以下有期徒刑、拘役或30萬元以下罰金。
道路交通管理處罰條例第86條第1項
汽車駕駛人，無駕駛執照駕車、酒醉駕車、吸食毒品或迷幻藥駕
車、行駛人行道或行經行人穿越道不依規定讓行人優先通行，因
而致人受傷或死亡，依法應負刑事責任者，加重其刑至二分之一
。
【附表】勘驗內容：（監視器畫面，檔案名稱:XVR_ch15_main_2
&ZZZZ; &ZZZZ; &ZZZZ; &ZZZZ; 0000000000000_00000000000000
.mp4）
編號   光碟時間                內         容  一 17:26:19~ 17:27:21 1.背景：人行道上的右側停有一排機車，機車左側的   人行道與牆壁的距離約略二個人可以行走的寬度。 2.於17:26:19，告訴人陳和春(身穿米色外套及黑色   長褲，左手揹著紅色背包，左手拿著黑色手提袋   )，從階梯走了下來後，左轉沿著人行道約略中間   位置往畫面左上方走了過去。 3.於17:26:33，被告呂春(身穿灰色長袖上衣、灰色   長褲)騎乘機車出現於畫面下方的人行道，沿著人   行道往畫面左上方行駛。 4.於17:26:37，呂春駛近告訴人的後方時，呂春所騎   乘的機車剎車燈持續亮起；嗣於17:26:40，呂春緩   慢繞過告訴人的右側，此時，告訴人的右側並無停   放機車，呂春的左膝蓋似有碰觸到陳和春的右手   臂，致陳和春的右手臂往內縮。 5.於17:26:43，陳和春停下腳步後放下右手臂(在此   之前陳和春的右手臂仍持續呈往內縮的狀態)，惟   呂春仍繼續往前行駛並無停頓或回頭動作，持續以   相同速度駛離，並於17:26:45，呂春機車的剎車燈   熄滅。 6.於17:26:47，陳和春開始往前行走，並有向前方招   手的動作，嗣於17:26:50，向呂春駛去方向跑了起   來。 7.於17:26:50，陳和春一邊跑，一邊將左手拿的手提   袋提起來，嗣於17:26:52，陳和春的身體向左側晃   了一下，再持續往呂春的方向跑了過去，呂春則離   開人行道後穿越馬路往畫面上方駛去，並左轉府平   路後消失於畫面上。